# 关于持有二级市场股票的会计处理

提问人：daisy_potato 时间：2012-10-17 11:21:20
因为所在公司持有二级市场股票，而且每只股票的持有意图各有不同，故发帖咨询如何进行会计处理； 前提，对于每只股票，股权比例及相关管理情况显示，均无控制或重大影响。 第一，有一只股票 2012 年前是限售股票，放在长期股权投资核算； 2012 年起股票已解禁，但部分股票因为贷款而进行了质押，质押期从 2010 年 7 月至 2013 年 7 月； 对于 2012 年前的核算：依据会计准则解释三，“企业持有上市公司限售股权（不包括股权分置改革中持有的限售股权），对上市公司不具有控制、共同控制或重大影响的，应当按照《企业会计准则第 22 号——金融工具确认和计量》的规定，将该限售股权划分为可供出售金融资产或以公允价值计量且其变动计入当期损益的金融资产。本解释发布前未按上述规定确定所持有限售股权公允价值的，应当按照《企业会计准则第 28 号——会计政策、会计估计变更和差错更正》进行处理。”是否要对该股票进行追溯调整？ 对于 2012 年的核算，假设 2012 年年初已更正为按照可供出售金融资产核算，那么 2012 年年底，是否因为部分股票质押，管理层不愿意出售股票提前归还贷款，而仍可放入可供出售金融资产呢？对于未质押部分，是否可以出具管理层说明书，确认其持有意图不明确仍可放入可供出售金融资产。 此处补充一个问题，如将二级市场股票核算为可供出售金融资产，如在 2012 年内某个时点，将部分股票出售了，是否仍可继续将其核算为可供出售金融资产呢？ 第二，在二级市场上购买了关联方的股票，明确向市场承诺，未来十二个月内（从 2012 年 7 月到 2013 年 7 月）不处置该股票，对此关联方无控制，无重大影响，那么，在 2012 年年底这个时点看，我是否可以认为管理层明确表明其不会出售股票，是否可以将购买的股票核算为可供出售金融资产； 第三，有两只股票，就是从二级市场上买来持有，无控制或重大影响，陆陆续续在出售，但是出售时点可能相差一年以上，即管理层是在判断时点或者有其他的意图的时候才相应减持，处置的时点间隔时间一般很长。
那么我们该怎么核算这两只股票呢？ 第四，持有一只关联方二级市场股票，是母公司控制的子公司，与我方为并行关系，我方与母公司为一致行动人？我方持有比例大约在2%左右，不派出董事，不对其决策有任何影响。该如何核算该股票呢？我们的母公司对该公司是控制关系。 第五，最后一个问题，对于一家公司持有的，存在不同情况的二级市场股票，是否要统一核算为可供出售或者交易性金融资产？另外，可供出售金融资产中，如果部分处置了，剩余部分仍可继续核算为可供出售吧，它也不能重分类至交易性金融资产了呀~

回答人：chenyiwei
回复 daisy_potato 的帖子
1 、如果该被投资公司已上市，则在以前年度被投资公司上市时即应按持有意图作为可供出售金融资产，不能因为尚处于限售期就计入长期股权投资（但计量公允价值时应该考虑其处于限售状态对公允价值的影响）。因此，以前年度的会计处理（作为长期股权投资）不恰当，应予以更正。
2 、可以。 3 、如果管理层具有明确的在短期内出售获利的意图，并可获取相关证明的，应作为交易性金融资产；其他一般作为可供出售金融资产。 4 、应当依据你公司这一特定会计主体对该公司是否具有控制、共同控制或者重大影响确定如何核算。如果“我方持有比例大约在2%左右，不派出董事，不对其决策有任何影响”，则你公司自身报表中按金融资产模式核算，母公司编制合并报表时进行调整。 5 、对同一会计主体持有的同一公司股票，有确凿证据证明持有意图不同的，则不同的部分应当明确划分和界定，分别归入不同的类别。一旦归类确定，不得再作调整。以后如果出售该股票，一般应假定为先出售被归类为交易性金融资产的部分。

回答人：chenyiwei
回复 Alisa_wang 的帖子
按照现行长期股权投资准则及其应用指南的规定，界定长期股权投资和金融工具准则适用范围的界限，首先是看对被投资企业是否具有控制、共同控制或者重大影响，如果具有控制、共同控制或者重大影响的，则无论公允价值能否可靠确定，一律适用长期股权投资准则；对于不具有控制、共同控制和重大影响的，再区分公允价值是否可靠计量，能够可靠计量的运用金融工具准则；不能可靠计量的运用长期股权投资准则。
根据上述原则： 1 、集团增持已上市子公司的股份，均应作为长期股权投资核算。 2 、从可供出售变为具有重大影响的，应适用长期股权投资准则，将 30 ％持股全部转为长期股权投资，冲回原先 10 ％部分累计的公允价值变动。 3 、原先具有重大影响，现在因为持股比例下降导致丧失重大影响，但公允价值可以可靠计量的，应转为金融资产核算。 4 、划分为交易性金融资产或可供出售金融资产的主要依据是管理层的持有意图。理论上是否限售的事实本身不会直接影响到这两者的区分，但是如果限售状况影响到了管理层的持有意图，则会对分类产生影响。

提问人：Alisa_wang 时间：2012-10-29 21:21:05
回复 chenyiwei 的帖子
2 、从金融资产转为长期投资，是否需要追溯调整。即持有A公司10%股票，原是交易 性金融资产，成本是 1000 万，公允价值变动500 万。后增持20%，对价 3000 万。那转换日长期投资的价值是 1500+3000还是1000+3000，然后 500 冲回？ 3 、从长期投资到金融资产，是否按转换日的公允价值入交易性或可供出售金融资产的成本？还是分别原来购入的价值入成本，购入日到转换日的价值变动入公允价值变动 ？

回答人：chenyiwei
2 、我理解不用追溯，这既不是会计政策变更也不是前期差错更正； 3 、按转换日的公允价值入交易性或可供出售金融资产的成本。
该公允价值与原长期股权投资账面价值之间的差额计入损益。

提问人：Alisa_wang 时间：2012-10-30 12:49:35
回复 chenyiwei 的帖子
3 、如果是从长期股权投资转换为可供出售金融资产，差额 是入损益还是资本公积？

回答人：chenyiwei
3 、参照IAS 28关于丧失对联营企业重大影响的会计处理规定，我理解是计入损益，相当于处置原有的对联营企业全部投资，确认处置损益；再按公允价值购入一项金融资产。

提问人：zengfengxia 时间：2012-10-30 21:23:33
陈版在 5 楼的回帖中：“2、从可供出售变为具有重大影响的，应适用长期股权投资准则，将 30 ％持股全部转为长期股权投资，冲回原先 10 ％部分累计的公允价值变动” 在 6 楼的点评：“2、我理解不用追溯，这既不是会计政策变更也不是前期差错更正；” 应当如何理解？我理解按照陈版在 7 楼的点评中引用的国际准则的观点，从可供出售变为重大影响，也应当视同处置原有的对被投资企业的全部可供出售金融资产投资，再按公允价值购入一项长期股权投资。 另外还有一个疑问，目前国内准则对权益法投资变为成本法没有与国际准则一致，那我们在处理因减资长期股权投资转换为可供出售能不能采用国际准则的观点？

回答人：chenyiwei
1 、我的意思是累计的公允价值变动要冲回，但应冲回在当期而不是追溯调整前期。 2 、考虑到IFRS对于分步购买实现重大影响的交易未明确承认其需按达到重大影响之日的公允价值重新计量，因此不能简单比照。

提问人：呼叫帮助 时间：2014-04-18 20:27:46
请教陈版, 本公司是上市公司的母公司,本公司于 13 年 2 月从二级市场购入 10000 万股上市子公司的股票,于 2013 年 11 月将其全部出售,请问本公司的单户表是否应确认投资收益?合并表是确认投资收益还是确认资本公积?

回答人：chenyiwei
单户表可确认投资收益；合并报表按照在不丧失控制权情况下的权益变动处理（权益性交易），差额计入资本公积，不确认损益。

提问人：呼叫帮助 时间：2014-04-20 09:36:21
财政部关于不丧失控制权情况下处置部分对子公司投资会计处理的复函财会便[2009]14号 母公司在不丧失控制权的情况下部分处置对子公司的长期股权投资，在合并财务报表中处置价款与处置长期股权投资相对应享有子公司净资产的差额应当计入所有者权益。 陈版本公司从 2013 年 6 月开始出售直到 2013 年 11 月将其全部出售 100 万股,我在合并报表时是否需要按每个月将处置价款与处置长期股权投资相对应应享有子公司净资产的差额?还是在 2013 年 11 月一次性计算?

回答人：chenyiwei
应分月计算，这样比较准确。另外，是否最后丧失了对被投资企业的控制权？如果是，则逐月的出售应按解释 5 号第五条规定处理。

提问人：呼叫帮助 时间：2014-04-21 12:02:32
本公司已经对二级子公司控股,现若再从二级市场收购股票增持,则收购成本与长期股权投资相对应享有子公司净资产也是需要按月计算吧,这样比较准确?

回答人：chenyiwei
可以这样理解。